臺灣高等法院刑事判決　　　　　　　　　　　　　九十一年度交上訴字第一○六號
　　上　訴　人
　　即　被　告　乙○○
右上訴人因公共危險案件，不服臺灣臺北地方法院九十年度交訴字第九九號，中華民
國九十一年五月二十二日第一審判決（起訴案號：臺灣臺北地方法院檢察署九十年度
偵字第一六一六二號），提起上訴，本院判決如左：
    主    文
上訴駁回。
    事    實
一、乙○○於民國九十年一月十日晚上十時許，駕駛車號Ｇ五─七○二號營業小客車
    ，沿臺北市大安區○○○路由東往西方向行駛，因不滿由甲○○所騎乘之車號Ａ
    ＯＤ─六七八號重型機車與江永智所騎乘機車在其同向前方併排行駛，而與甲○
    ○發生爭執，竟於忠孝東路四段二一九號前，基於傷害及毀損之故意，駕駛上開
    車號營業小客車自甲○○所騎乘之機車左後方逼近，以該營業小客車之右車身擦
    撞上開車號ＡＯＤ─六七八號機車，使甲○○所騎乘之機車撞及在右側路邊併停
    車之不明車號自用小客車（此毀損部分未據告訴）後人車倒地，甲○○因而受有
    右手食指一×○‧五公分擦傷、左大腿五×二公分瘀傷、左小腿一×一公分及五
    ×一公分擦傷、左足一×一公分擦傷之傷害（傷害部分業據甲○○於警訊中撤回
    告訴），上開車號ＡＯＤ─六七八號機車前避震器及離合器線亦因此受有損壞，
    足以生損害於甲○○。乙○○於肇事後未停車協助處理傷患，即駕車逃逸，嗣經
    甲○○記下上開營業小客車車號後，報警循線查獲。
二、案經被害人甲○○訴由臺北市政府警察局大安分局報告臺灣臺北地方法院檢察署
    檢察官偵查起訴。
     理    由
一、訊據上訴人即被告乙○○固坦承於右揭案發時地在場，於駕駛上開車號Ｇ五─七
    ○二號營業小客車從機車左側超車後，即由車內後照鏡看到甲○○人車倒地等情
    ，惟矢口否認犯有駕駛動力交通工具肇事，致人受傷而逃逸之情事，且辯稱：我
    沒有撞到甲○○，所以不用賠償，我有簽和解書，但具體內容沒有談妥；甲○○
    可能是碰到旁邊違規停車的車輛跌倒，他傾倒左側，並非右側。或辯稱可能為了
    追逐我而跌倒云云。惟查：
（一）按八十八年四月二十一日增訂之刑法第一百八十五條之四之肇事致人死傷逃逸
      罪之立法目的，乃為維護交通安全，增進眾多參與交通駕駛人之人己行車安全
      等社會法益，促使當事人於交通事故發生時，俾參與整個交通事故過程皆應協
      助防止死傷之擴大，而能對被害人即時救護，以保護他人權益並維護社會公共
      安全，蓋如駕駛人於事故發生後，隨即駕車逃離現場，不僅使肇事責任鑑定徒
      增困難，更有可能致受傷之人喪失生命或求償無門。準此，該罪之成立祇以行
      為人有駕駛動力交通工具肇事，致人死傷而逃逸之事實為已足，至行為人之肇
      事有否過失及被害人是否陷於無自救能力，均非所問，合先敘明。
（二）右揭事實業據告訴人甲○○於警訊、檢察官及原審指述歷歷（見偵查卷第五頁
      、第七頁、第八頁、第二十七頁背面、原審卷第二十頁、第二十一頁），核與
      證人江永智於檢察官及原審證述相符，且稱：「他用他的車子的車頭硬撞甲○
      ○的機車，讓他無路可走，而碰撞到另一輛白色車子跌倒」（見偵查卷第三十
      一頁、原審卷三十三頁、第三十四頁），並有告訴人甲○○提出之臺北市立仁
      愛醫院診斷證明書、交通警察所製作之道路交通事故調查表、交通事故談話紀
      錄表、道路交通事故補充資料表、告訴人向警察機關出具之撤回告訴案件申請
      書、告訴人與被告之和解書各一紙、及現場照片三幀附卷可稽（見偵查卷第十
      六頁至第二十一頁、第三十五頁至第三十七頁）。
（三）查本件交通事故發生後，告訴人甲○○記下肇事車輛之車號為Ｇ五─七○二號
      、顏色等資料，並在交通警察所製作附偵查卷之交通事故談話紀錄表中為如上
      詳細之描述，而且案發時天氣晴，該處所係市區道路、夜間有照明、路面乾燥
      、無障礙、視距良好，依上開情形，告訴人殊無誤認之可能，此上揭警訊筆錄
      、檢察官偵訊筆錄及上揭道路交通事故調查報告表各一份存卷足稽。參以告訴
      人與被告原互不相識，與被告素無仇隙，被害人殊無可能僅為突發口角爭執及
      貪圖小額損害賠償（新臺幣八千元），而憑空捏造事實並故意設詞誣陷被告之
      理，是此，告訴人之供詞於客觀上應可採信。再者，徵諸告訴人於檢察官訊問
      時陳稱：「．．．．他並擦撞我機車，致使我跌倒，路人還幫我記下車牌，後
      來還看到被告開回來，經過事發現場，我朋友也有看到他那輛車」（見偵卷第
      二十八頁），被告於檢察官訊問時亦自承有開回來經過現場等語（見偵查卷第
      二十八頁）。尚且證人江永智亦證稱被告後來還回頭經過現場（見偵查卷第三
     十一頁），衡諸社會一般經驗法則判斷，苟非被告所肇事致人車倒地，又何必
      重回現場觀看有無異樣或狀況，此益可佐證被告有碰撞告訴人之犯行。
（四）復查被告因細故與告訴人甲○○發生爭執，竟基於傷害及毀損之故意，駕駛上
      開車號營業小客車自告訴人甲○○所騎乘之機車左後方逼近，以該營業小客車
      之右車身擦撞上開車號ＡＯＤ─六七八號機車，使甲○○所騎乘之機車撞及右
      側不明車號自用小客車後人車倒地，甲○○因而受有右手食指一×○‧五公分
      擦傷、左大腿五×二公分瘀傷、左小腿一×一公分及五×一公分擦傷、左足一
      ×一公分擦傷之傷害，上開車號ＡＯＤ─六七八號機車前避震器及離合器線亦
      因此受有損壞，被告肇事後即駕車逃逸等情，業據告訴人甲○○迭於警訊、檢
      察官偵查中及原審審理時到庭指述明確，核與證人江永智於檢察官偵查中及原
      審審理時到庭證述之情節相符，並有上揭臺北市立仁愛醫院診斷證明書、交通
      警察所製作之道路交通事故調查表、交通事故談話紀錄表、道路交通事故補充
      資料表、告訴人向警察機關出具之撤回告訴案件申請書、告訴人與被告之和解
      書各一紙、及現場照片三幀在卷足憑，已如前述。復參酌該營業小客車撞擊位
      置，乃在右車身，倘有發生擦撞情事，被告當無不知之理？足認被告顯然知悉
      肇事，且被告亦自承其超車後，由其所駕駛之該營業小客車車內後照鏡看到被
      害人人車倒地，可知被告在肇事後明知告訴人已受有傷害之情形下，仍執意駕
      車逃逸，事證明確。
（五）又被告雖辯稱：我沒有撞到甲○○，甲○○可能是碰到旁邊違規停車的車輛跌
      倒，他傾倒左側，並非右側云云。然告訴人甲○○所騎乘之機車乃被上開車號
      營業小客車右車身擦撞，致使甲○○所騎乘之機車撞及在其右側路邊併排停車
      之不明車號自用小客車，受反作用力之後，人車再往左側倒地，造成甲○○受
      有上述之傷害及其所騎乘上開車號重型機車遭受上揭毀損情事，實未違反經驗
      法則判斷。更何況，本件之案發日期係九十年一月十日，被告是在九十年三月
      十九日接獲警方通知後始到案說明，當中已經過二個月餘，被告之車況或外觀
      ，亦已不復肇事當時之狀況可比擬，因此自不得以被告所駕駛之營業小客車事
      後外觀作為認定有無肇事之基礎。此外，被告雖於原審九十一年二月二十七日
      訊問時當庭提出其所領有之獎狀二紙、及感謝狀、榮譽狀各一紙附卷，惟上開
      獎狀、感謝狀、及榮譽狀之內容均與本案待證事實無關，無法作為被告未涉犯
      駕駛動力交通工具肇事，致人受傷而逃逸罪，及毀損罪之有利證據。
（六）另被告復具狀辯稱：我認為被害人之傷勢看似輕微，且非干己事，遂逕行離去
      云云。惟衡諸常情，交通事故中機車與汽車發生擦撞，機車騎士身上輕者多會
      有擦挫傷，重者則有骨折、撕裂傷、腦震盪之傷害發生，又如係機車騎士自行
      滑倒或者並未受傷，則大多數民眾當不致報警處理，然本件被害人確實因被告
      之肇事受有傷害，隨即自行報警處理，且告訴人之傷勢亦已載明於附在偵查卷
      中之警製交通事故補充資料表（右手指擦傷、左小腿扭傷、擦傷），並有臺北
      市立仁愛醫院之診斷證明書一紙附卷足供佐證（見偵查卷第二十一頁）。按肇
      事逃逸者，涉案人多於肇事後，因不欲負責，而駕車逃逸，故被告於到案後以
      否認犯行者居多，鮮有警察循線查獲後，被告即坦承犯行。又肇事逃逸案件之
      破案，乃靠被害人之指認或目擊證人或被害人之記憶提供車號線索，供警察追
      查車籍資料及車主或者使用人，而使涉案人到案說明。本件被告到案後於檢察
      官偵查中雖空言以：我都沒有開口罵他，是他們罵我，我也沒有撞他們，是在
      警局警察勸我，我才與告訴人和解云云置辯，並於原審審理中辯稱：因非干己
      事，遂逕行離去等語。然按主觀之犯意乃存在於人之內心，因此僅能從客觀存
      在之事實判斷其主觀犯意之所在，尤其從被告於事發後重回現場以觀，並參酌
      被告若非真有駕駛上開營業小客車撞傷告訴人之情事，殊無在警方訊問時與告
      訴人和解並簽署偵查卷附之上開和解書之必要，由此可證被告明知其已肇事，
      卻未停車協助處理傷患反而在肇事後逃逸，遭告訴人記下車號報告循線查獲等
      情，實與本件駕駛動力交通工具肇事，致人受傷而逃逸之構成要件相符。
（七）綜上所述，被告有駕駛動力交通工具肇事，致人受傷及機車毀損，而逃逸之故
      意，其復於上訴意旨仍為前開所辯無非飾詞，委不足採。準此，本件罪證明確
      ，被告犯行洵堪認定，應依法論科。
二、核被告乙○○所為，係犯刑法第一百八十五條之四駕駛動力交通工具肇事，致人
    受傷而逃逸罪，及刑法第三百五十四條之毀損罪。被告所犯上開二罪，有方法結
    果之牽連關係，從一重之駕駛動力交通工具肇事，致人受傷而逃逸罪論處。原審
    認為被告罪證明確適用刑法第一百八十五條之四、第三百五十四條、第五十五條
    ，罰金罰鍰提高標準條例第一條前段。並審酌被告品行、犯罪之動機、目的、手
    段、犯罪時所受剌激、犯罪所生之危害、犯罪後之態度等一切情狀，量處有期徒
    刑捌月。經核其認事用法均無不合，量刑亦稱妥適，被告於上訴意旨仍執前詞指
    摘原判決不當云云，為無理由，應予駁回。
據上論斷，應依刑事訴訟法第三百六十八條，判決如主文。
本案經檢察官劉斐玲到庭執行職務。
中      華      民      國     九十一     年     七     月    二十三    日
                                臺灣高等法院刑事第十五庭
                                    審判長法  官  蔡  光  治
                                          法  官  陳  博  志
                                          法  官  雷  元  結
右正本證明與原本無異。
如不服本判決應於收受送達後十日內向本院提出上訴書狀，其未敘述上訴之理由者並
得於提起上訴後十日內向本院補提理由書（均須按他造當事人之人數附繕本）。
                                          書記官  王  才  生
中      華      民      國    九十一    年      七 月    二十四    日
附錄：本案論罪科刑法條全文
刑法第一百八十五條之四：
駕駛動力交通工具肇事，致人死傷而逃逸者，處六月以上五年以下有期徒刑。
刑法第三百五十四條
毀棄、損壞前二條以外之他人之物，或致令不堪用，足以生損害於公眾或他人者，處
二年以下有期徒刑、拘役或五百元以下罰金。
